【裁判字號】    98,簡上,107
【裁判日期】    980827
【裁判案由】    給付票款
【裁判全文】
臺灣板橋地方法院民事判決             98年度簡上字第107號
上  訴  人  甲○○
            丁○○
被  上訴人  丙○○
訴訟代理人  乙○○
上列當事人間請求給付票款事件，上訴人對於中華民國98年4 月
28日本院三重簡易庭98年度重簡字第492 號第一審判決提起上訴
，經本院於98年8 月12日言詞辯論終結，判決如下：
    主  文
上訴駁回。
第二審訴訟費用由上訴人連帶負擔。
    事實及理由
一、程序方面
    上訴人經合法通知，均未於最後言詞辯論期日到場，核無民
    事訴訟法第386 條所列各款情形，爰依被上訴人之聲請，由
    其一造辯論而為判決。
二、被上訴人於原審起訴主張：上訴人甲○○前向被上訴人之胞
    兄乙○○借款，並交付訴外人華詰國際有限公司所簽發、經
    上訴人所背書之如附表所示支票4 紙（下稱系爭支票）予乙○○，乙○○即向被上訴人借款貸與上訴人甲○○，復將系
    爭支票交付轉讓予被上訴人，詎屆期經被上訴人分別於如附
    表所示提示日為付款之提示，竟均遭退票，迭經追索無效，
    爰依票據之法律關係，聲明求為判決上訴人應連帶給付被上
    訴人新臺幣（下同）830,400 元及自民事支付命付聲請狀繕
    本送達之翌日起至清償日止，按週年利率百分之5 計算之利
    息。
三、上訴人於原審均未於言詞辯論期日到場作何聲明或陳述，僅
    曾對支付命令聲明異議時具狀陳稱：伊等不認識被上訴人，
    亦未交付系爭支票予被上訴人等語。
四、原審為上訴人敗訴之判決，判決上訴人應如數給付被上訴人
    請求之票款及其利息。上訴人不服而提起上訴，上訴意旨略
    以：上訴人均不認識被上訴人，亦未曾與被上訴人有任何金
    錢往來，而上訴人甲○○前於民國96年5 月31日持上訴人丁○○所簽發、面額合計70餘萬元之支票向乙○○借款周轉，
    嗣該支票屆期經提示未獲兌現，上訴人甲○○遂持系爭支票
    向乙○○換回上訴人丁○○所簽發之上開支票，並由上訴人
    丁○○在系爭支票背面簽名見證，爾後，亦多次與乙○○協
    調待雙方其他貨款債務確定後再結算相互積欠之款項，詎乙○○竟另藉詞拒絕給付渠所經營之巧天工有限公司與上訴人
    丁○○來往之應收帳款53,251元，又阻止上訴人至渠所投資
    之利得發有限公司載回庫存品以降低其遭該公司拖欠應收帳
    款之損失等語，並聲明：(一)原判決廢棄，(二)被上訴人在第一
    審簡易之訴駁回。被上訴人則聲明：上訴駁回。
五、本院之判斷
  (一)被上訴人主張其執有系爭支票共4 紙，屆期經分別於如附表
    所示提示日為付款之提示，均遭退票等情，業據其提出各該
    支票暨退票理由單等影本各4 件為證，復為上訴人所不爭執
    ，自堪信為真實。
  (二)又被上訴人主張系爭支票均經上訴人在各該支票背面背書一
    節，固為上訴人甲○○所不爭執，惟上訴人丁○○則否認其
    有在系爭支票上背書之意思，並抗辯：乙○○當時表示因為
    伊對借款之事相當清楚，要求伊在支票背面簽名作見證，伊
    當時不知道是背書之意思等語。按背書由背書人在支票之背
    面或其黏單上為之；背書人不記載被背書人，僅簽名於支票
    者，為空白背書；背書人應照支票文義擔保付款，此為票據
    法第31條第1 項、第3 項、第29條、第39條、第144 條規定
    甚明。查上訴人丁○○對於其在系爭支票背面簽名之真正均
    不爭執，復參酌其於本院準備程序中自陳其使用支票往來已
    有10餘年等情明確，衡情，其當無可能對於在系爭支票背面
    簽名之效力及應負背書之票據責任毫無所悉，況其在系爭支
    票背面簽名時，亦未記載任何僅係見證借款事實之旨，是其
    抗辯其不解在系爭支票背面簽名之意思等語，實難逕信為真
    。從而，上訴人既均在系爭支票背面背書，即應依上開規定
    按照該支票文義負擔保付款之責任。
  (三)另上訴人抗辯其等均不認識被上訴人，亦與被上訴人無任何
    金錢往來等語。按空白背書之支票，得依支票之交付轉讓之
    ，亦為票據法第32條第1 項、第144 條所明定。查被上訴人
    抗辯上訴人甲○○向乙○○借款，乙○○轉向被上訴人借款
    後貸與上訴人甲○○，上訴人甲○○即交付由華詰國際有限
    公司所簽發並經渠與上訴人丁○○背書之系爭支票予乙○○
    以為還款等語，核與上訴人甲○○於本院準備程序到庭陳稱
    ：「我在96年5 月31日向乙○○借款70餘萬元，．．．後來
    無法還款，我就開我公司的支票並經我背書交給翁先生．．
    ．作為還款的一部分」等情相符（見本院98年7 月16日準備
    程序筆錄），顯見上訴人甲○○係為清償其積欠乙○○之借
    款，而交付由華詰國際有限公司所簽發並經上訴人空白背書
    之系爭支票予乙○○，則乙○○收受上開空白背書之支票後
    ，逕交付而轉讓該支票票據權利予被上訴人，即與前揭規定
    相符，是被上訴人既合法受讓系爭支票之票據權利，自得對
    發票人或背書人行使票據上之權利。
  (四)復按票據債務人不得以自己與發票人或執票人之前手間所存
    抗辯之事由對抗執票人；但執票人取得票據出於惡意者，不
    在此限，票據法第13條亦定有明文。是上訴人抗辯其等曾與
    乙○○協調待其他貨款債務確定後再結算相互積欠之款項，
    且乙○○另藉詞拒絕給付渠所經營之巧天工有限公司與上訴
    人丁○○來往之應收帳款53,251元，又阻止上訴人至渠所投
    資之利得發有限公司載回庫存品以降低其遭該公司拖欠應收
    帳款之損失等情，縱係屬實，亦為上訴人與被上訴人之前手
    乙○○間所存之債權債務關係，復未據上訴人舉證證明被上
    訴人取得系爭支票係出於惡意，則依上開規定，其等即不得
    執此事由對抗被上訴人而拒絕給付票款。
  (五)末按支票到期不獲付款時，執票人於行使或保全支票上權利
    之行為後，對於背書人、發票人及支票上其他債務人得行使
    追索權；發票人、承兌人、背書人及其他票據債務人，對於
    執票人連帶負責；執票人向支票債務人行使追索權時，得請
    求自為付款提示日起之利息，如無約定利率者，依年利6 釐
    計算，票據法第85條第1 項、第96條第1 項、第144 條、第
    133 條分別定有明文。從而。被上訴人依票據之法律關係，
    請求上訴人連帶給付830,400 元及自民事支付命付聲請狀繕
    本送達之翌日即98年2 月22日（送達證書附於本院97年度司
    促字第3058號卷內）起至清償日止，按週年利率百分之5 計
    算之利息，為有理由，應予准許。則原審判命上訴人如數給
    付，於法並無不合，上訴意旨指摘原判決不當，求予廢棄改
    判，為無理由，應予駁回。
六、據上論結，本件上訴為無理由，依民事訴訟法第436 條之1
    第3 項、第385 條第1 項前段、第449 條第1 項、第85條第
    2 項，判決如主文。
中    華    民    國    98    年    8     月    27    日
                  民事第三庭審判長法  官  朱耀平
                                  法  官  許月珍
                                  法  官  王瑜玲
以上正本證明與原本無異
對本判決不得上訴。
中    華    民    國    98    年    8     月    28    日
                                  書記官  黃美雲
附表：
┌─┬────┬────┬───┬───┬───┬───┐
│編│票面金額│票據號碼│背書人│付款人│發票日│提示日│
│號│(新臺幣)│        │      │      │      │      │
├─┼────┼────┼───┼───┼───┼───┤
│1 │230,400 │DKA02512│甲○○│上海商│ 97年 │ 97年 │
│  │元      │18      │丁○○│業儲蓄│ 07月 │ 07月 │
│  │        │        │      │銀行頂│ 05日 │ 07日 │
│  │        │        │      │崁簡易│      │      │
│  │        │        │      │型分行│      │      │
├─┼────┼────┼───┼───┼───┼───┤
│2 │200,000 │DKA02512│甲○○│上海商│ 97年 │ 97年 │
│  │元      │19      │丁○○│業儲蓄│ 09月 │ 09月 │
│  │        │        │      │銀行頂│ 05日 │ 05日 │
│  │        │        │      │崁簡易│      │      │
│  │        │        │      │型分行│      │      │
├─┼────┼────┼───┼───┼───┼───┤
│3 │200,000 │DKA02512│甲○○│上海商│ 97年 │ 97年 │
│  │元      │20      │丁○○│業儲蓄│ 11月 │ 11月 │
│  │        │        │      │銀行頂│ 05日 │ 05日 │
│  │        │        │      │崁簡易│      │      │
│  │        │        │      │型分行│      │      │
├─┼────┼────┼───┼───┼───┼───┤
│4 │200,000 │DKA02512│甲○○│上海商│ 98年 │ 98年 │
│  │元      │22      │丁○○│業儲蓄│ 01月 │ 01月 │
│  │        │        │      │銀行頂│ 05日 │ 05日 │
│  │        │        │      │崁簡易│      │      │
│  │        │        │      │型分行│      │      │
└─┴────┴────┴───┴───┴───┴───┘


司法院資訊處製作；財團法人民間司法改革基金會備份。
